---
title: "Poročilo pri predmetu Analiza podatkov s programom R"
author: "Kaja Vezenšek"
output:
  pdf_document:
    latex_engine: xelatex
    includes:
      in_header: lib/styles.sty
---

```{r setup, echo=FALSE, results='hide', message=FALSE, warning=FALSE}
# Če želimo nastaviti pisave v PDF-ju, odkomentiramo
# in sledimo navodilom v programu.
#source("fontconfig.r", encoding = "UTF-8")

# Uvoz vseh potrebnih knjižnic
source("lib/libraries.r", encoding = "UTF-8")
```

# Izbira teme

Izbrala sem si temo bruto in neto plač v Sloveniji v zadnjih letih. Za vzorec sem vzela plače na pol leta za vse občine.

***

# Obdelava, uvoz in čiščenje podatkov

```{r uvoz, echo=FALSE,message = FALSE}
source("uvoz/uvoz.r", encoding = "UTF-8")
```

Uvozila sm podatke o plačah v obliki CSV s statističnega urada (http://pxweb.stat.si/pxweb/Dialog/varval.asp?ma=0701041S&ti=&path=../Database/Dem_soc/07_trg_dela/10_place/01_07010_place/&lang=2) ter v obliki HTML
s strani wikipedia ( https://sl.wikipedia.org/wiki/Seznam_ob%C4%8Din_v_Sloveniji ).
Iz statističnega urada sem dobila podatke o vseh občinah, ki jih bom potem primerjala med seboj. Vzela sem le polletne podatke, da jih ne bi bilo preveč.
S strani wikipedia pa sem dobila HTML podatke o velikosti občin. 


Slika \ref{fig:graf} prikazuje plače v večjih slovenskih mestih, občin je občutno preveč za prikaz na enem grafu.

```{r razpredelnice, echo=FALSE}
kable(head(zdr))
```

#Vizualizacija

```{r graf, echo=FALSE, fig.align='center',message = FALSE, fig.cap='Graf neto plač v večjih mestih'}

ggplot(filter(place,
              kraj %in% c("Koper", "Ljubljana", "Maribor", 'Celje', 'Murska Sobota', 'Nova Gorica', 'Kranj', 'Novo Mesto')) %>%
         mutate(datum = paste(leto, meseci[mesec], 1, sep = "-") %>% as.Date()),
       aes(x=datum, y=neto, group = kraj, color = kraj)) +
  geom_line() + theme(axis.text.x = element_text(angle=60, hjust=1))

```

```{r graf2, echo=FALSE, fig.align='center',message = FALSE, fig.cap='Graf neto plač v večjih mestih'}

ggplot(filter(zdr, kraj %in% c("Koper", "Ljubljana", "Maribor", 'Celje', 'Murska Sobota', 'Nova Gorica', 'Kranj', 'Novo Mesto')) %>%
            mutate(datum = paste(leto, meseci[mesec], 1, sep = "-") %>% as.Date()),
            aes(x=datum, y=bruto/površina, group = kraj, color = kraj)) +
            geom_line() + theme(axis.text.x = element_text(angle=60, hjust=1))

```

Slika \ref{fig:zemljevid} prikazuje julijsko neto plačo leta 2015 za vsako občino.

```{r zemljevid, echo=FALSE, fig.align='center',message = FALSE, fig.cap='Neto plače Julij 2015 (neto>1000)'}
source("lib/uvozi.zemljevid.r", encoding = "UTF-8")
library(ggplot2)
library(dplyr)

pretvori.zemljevid <- function(zemljevid) {
  fo <- fortify(zemljevid)
  data <- zemljevid@data
  data$id <- as.character(0:(nrow(data)-1))
  return(inner_join(fo, data, by="id"))
}

# 1. Slovenske občine

placepoobcinah <- uvozi.zemljevid("http://e-prostor.gov.si/fileadmin/BREZPLACNI_POD/RPE/OB.zip",
                          "OB/OB", encoding = "Windows-1250")

## Zemljevid z barvami za neto plače
placepoobcinah$kraj <- gsub("-", " - ", placepoobcinah$OB_UIME)
placepoobcinah$kraj[placepoobcinah$kraj == "Kanal"] <- "Kanal ob Soči"
placepoobcinah$kraj[placepoobcinah$kraj == "Loški Potok"] <- "Loški potok"
placepoobcinah$kraj[placepoobcinah$kraj == "Sveti Andraž v Slov. goricah"] <- "Sveti Andraž v Slovenskih goricah"

placepoobcinah$kraj <- factor(placepoobcinah$kraj)
zdr$kraj <- factor(zdr$kraj)
ob <- pretvori.zemljevid(placepoobcinah)

zem <- ggplot() + geom_polygon(data = zdr %>%
                                 filter(leto == 2015, mesec == "Julij") %>%
                                 right_join(ob), aes(x=long, y=lat, group=group, fill=neto), color = "grey") +
  scale_fill_gradient(low="#002b29", high="#00fff3") +
  guides(fill = guide_colorbar(title = "neto"))

zem2 <- zem +geom_point(data = zdr %>%
                     filter(leto == 2015, mesec == "Julij", neto > 1000) %>%
                     inner_join(placepoobcinah@data), aes(x = Y_C, y = X_C))

zem3 <- zem2 + geom_text(data = zdr %>% filter(leto == 2015, mesec == "Julij", neto > 1000)
                          %>% inner_join(placepoobcinah@data),
                          aes(x = Y_C, y = X_C, label = kraj),
                          size = 3, vjust = 2)
print(zem3)

```

```{r zemljevid2, echo=FALSE, fig.align='center',message = FALSE, fig.cap='Razmerje bruto/površina Julij 2015 (razmerje>50)'}

bnppoobcinah <- uvozi.zemljevid("http://e-prostor.gov.si/fileadmin/BREZPLACNI_POD/RPE/OB.zip",
                                  "OB/OB", encoding = "Windows-1250")
## Zemljevid z barvami
bnppoobcinah$kraj <- gsub("-", " - ", bnppoobcinah$OB_UIME)
bnppoobcinah$kraj[bnppoobcinah$kraj == "Kanal"] <- "Kanal ob Soči"
bnppoobcinah$kraj[bnppoobcinah$kraj == "Loški Potok"] <- "Loški potok"
bnppoobcinah$kraj[bnppoobcinah$kraj == "Sveti Andraž v Slov. goricah"] <- "Sveti Andraž v Slovenskih goricah"

bnppoobcinah$kraj <- factor(bnppoobcinah$kraj)
zdr$kraj <- factor(zdr$kraj)
ob <- pretvori.zemljevid(bnppoobcinah)

zembnp <- ggplot() + geom_polygon(data = zdr %>%
                                 filter(leto == 2015, mesec == "Julij") %>%
                                 right_join(ob), aes(x=long, y=lat, group=group, fill=bruto/površina), color = "grey") +
  scale_fill_gradient(low="#FFFF99", high="#000066") +
  guides(fill = guide_colorbar(title = "bruto/površina"))

zembnp2 <- zembnp +geom_point(data = zdr %>%
                          filter(leto == 2015, mesec == "Julij", bruto/površina > 50) %>%
                          inner_join(bnppoobcinah@data), aes(x = Y_C, y = X_C))

zembnp3 <- zembnp2 + geom_text(data = zdr %>% filter(leto == 2015, mesec == "Julij", bruto/površina > 50)
                         %>% inner_join(bnppoobcinah@data),
                         aes(x = Y_C, y = X_C, label = kraj),
                         size = 3, vjust = 2)
print(zembnp3)
```

***